臺灣屏東地方法院民事判決　九十年度簡上字第一五三號
　　上　訴　人　乙○○
　　上　訴　人　甲○○
　　被上訴　人　己○○
　　　　　　　　戊○○
　　　　　　　　丙○○
　　　　　　　　丁○○
右當事人間請求分割共有物事件，上訴人對於中華民國九十年十月四日本院九十年度
潮簡字第四五五號第一審判決提起上訴，本院判決如左：
    主      文
原判決廢棄。
兩造共有之坐落屏東縣內埔鄉○○○段三六二之八地號、地目：田、面積五二二五平
方公尺土地，依下列方法分割：如附圖所示甲部分面積○點三二○二公頃分歸上訴人
甲○○所有：乙部分面積○點一○六七公頃分歸上訴人乙○○所有；丙部分面積○點
○一八七公頃歸被上訴人己○○所有；丁部分面積○點○四三一公頃分歸被上訴人戊○○所有；戊部分面積○點○一六九公頃分歸被上訴人丙○○所有；己部分面積○點
○一六九公頃分歸被上訴人丁○○所有。
上訴人甲○○應給付上訴人乙○○新台幣捌拾玖萬壹仟捌佰壹拾伍元。
第一、二審訴訟費用由被上訴人己○○、戊○○、丙○○、丁○○各負擔二七九分之
一○、五五八分之四六、一八六分之六、一八六分之六，餘由上訴人甲○○、乙○○
各負擔三四五七七四分之一五四六九三、一四八七二分之五五○○。
    事      實
甲、上訴人方面：
壹、乙○○部分：
一、聲明：求為判決如主文所示。
二、陳述：除與原審判決所載相同者茲予引用外，補稱：
（一）原審採用之分割方式固非全然無見，惟如採用該分割方案之不當處如下：
  １、上訴人乙○○分得之土地殊呈畸形不規則狀，殊有妨害土地之利用，上訴人乙○○日後將無法種水稻。
  ２、上訴人乙○○與被上訴人甲○○就系爭三六二－八地號土地與另筆三六二地號
      土地早已有分管之事實，此觀該二筆相連土地上現有高低差二．五公尺之田埂
      暨圍籬足佐。詎原判決未見及此，果照原判決分割方案，恐有偏厚被上訴人甲○○之嫌。
  ３、被上訴人丁○○、丙○○各自所有之另外三六二－二六地號、三六二－二七地
      號二筆土地，俱已於其上蓋滿房屋，此有原審判決足佐！果若再將原判附圖己
      、戊部分分割予渠等，除非渠等將其現有房屋尾端拆除並改建有出入門戶，否
      則，渠等將無路進出該地，該地恐將任其荒廢。
  ４、上訴人甲○○勢必將砍除大量種植已達五、六年之檳榔樹，俾得已將其現占有
      之地依法返還予上訴人乙○○，如此，殊有妨害其利益。
（二）原審判決有前述未盡之處，兩造俱同意按附圖所示方式分割。而依附圖所示之
      方法分割上訴人乙○○少分得之土地面積○．○八六五公頃部分，業與上訴人
      甲○○達成協議，由上訴人甲○○按每分地新台幣（下同）一百萬元計算來補
      貼上訴人乙○○，據此，計算結果為上訴人甲○○應補貼上訴人乙○○八十九
      萬一千八百十五元。
三、證據：除援用原審之立證方法外，另提出土地登記謄本一份、協議書二紙及照片
    十三幀為證。
貳、甲○○部分：
一、聲明：求為判決如主文所示。
二、陳述：除與原審判決所載相同者茲予引用外，補稱：
    願意依附圖所示方法分割，如有取得之土地面積互有增減時，願意以每分地一百
    萬元之價格互為補償。
三、證據：援用原審之立證方法。
乙、被上訴人方面：
壹、戊○○、己○○、丁○○部分：
一、聲明：求為判決如主文第一、二項所示。
二、陳述：除與原審判決所載相同者茲予引用外，補稱：
    願意依附圖所示方法分割。
三、證據：援用原審之立證方法。
貳、丙○○部分：未於最後言詞辯論期日到場，據其以前到場陳述：
一、聲明：求為判決如主文第一、二項所示。
二、陳述：除與原審判決所載相同者茲予引用外，補稱：
    願意依附圖所示方法分割。
三、證據：援用原審之立證方法。
丙、本院依職權履勘現場，並囑託屏東縣潮州地政事務所測量人員製作複丈成果圖。
    理      由
壹、程序部分：
一、按「訴狀送達後，原告不得將原訴變更或追加他訴。但有擴張或減縮應受判決事
    項之聲明者，不在此限」、「對於簡易程序之第一審裁判，得上訴或抗告於管轄
    之地方法院，其審判以合議行之。」、「第一項之上訴及抗告程序，準用第四百
    三十四條第一項、第四百三十四條之一及第三編第一章、第四編之規定。」、「
    訴之變更或追加，非經他造同意，不得為之。但第二百五十五條第一項第二款至
    第六款情形，不在此限。」民事訴訟法第二百五十五條第一項第三款、第四百三
    十六條之一第一、三項、第四百四十六條第一項分別定有明文。上訴人乙○○原
    上訴聲明請求「一、原判決廢棄。二、兩造共有坐落屏東縣內埔鄉○○○段三六
    二之八地號、田、面積五二二五平方公尺土地，准依如附圖所示之方法（即方案
    (二)之修改分割）。三、民國八十八年一月七日登記，登記次序0000－00
    0，收件年期八十八年字號潮登字第○○二○四○號，權利人萬通商業銀行股份
    有限公司，最高限額新台幣七十二萬之抵押權，應移轉登記於被上訴人丁○○分
    得之土地上」，嗣於本院九十年十二月二十七日審理時，撤回上訴聲明第三項，
    上訴人乙○○上開上訴聲明之撤回，係減縮應受判決事項之聲明，參諸前揭規定
    ，應予准許。
二、次按訴訟標的，對於共同訴訟之各人，必須合一確定者，共同訴訟人中一人之行
    為有利益於共同訴訟人者，其效力及於全體；不利益者，對於全體不生效力。民
    事訴訟法第五十六條第一項第一款定有明文。又按請求分割公同共有物之訴，為
    固有之必要共同訴訟，應由同意分割之公同共有人全體一同起訴，並以反對分割
    之其他公同共有人全體為共同被告，於當事人適格始無欠缺。被上訴人起訴以上
    訴人某子某丑為被告，請求分割公同共有物，其訴訟標的對於共同訴訟之各人必
    須合一確定，共同被告某子對於第一審判決雖未提起上訴，但依民事訴訟法第五
    十六條第一項第一款之規定，上訴人某丑提起第二審上訴，係有利於共同訴訟人
    之行為，其效力及於全體。最高法院三十七年度上字第七三六六號著有判例可資
    參照。本件雖係由上訴人乙○○提起上訴，然依前開見解，共同被告甲○○視同
    上訴人。
三、被上訴人丙○○經合法通知，未於言詞辯論期日到場，核無民事訴訟法第三百八
    十六條所列各款情形，爰依上訴人乙○○聲請，由其一造辯論而為判決。
貳、實體部分：
一、兩造爭執要旨：
    被上訴人戊○○等四人起訴主張坐落屏東縣內埔鄉○○○段三六二之八地號、田
    、面積五二二五平方公尺土地（下稱系爭土地）為兩造所共有，系爭土地無不能
    分割之情形，兩造間又無不得分割之約定，而兩造又無法達成協議分割，爰訴請
    依應有部分之比例判決分割，渠等同意如附圖所示方法分割等語。上訴人乙○○
    、甲○○則以同意如附圖所示之分割方案，如有取得之土地面積互有增減時，願
    意以每分地一百萬元之價格互為補償置辯。
二、得心證之理由：
（一）被上訴人起訴主張系爭土地為兩造所共有，應有部分各如附圖表列持分欄所示
      ，系爭土地並無因使用目的不能分割之情形，兩造對該土地亦無訂立不分割之
      特約，但就分割方法未能達成協議之事實，業據渠等提出土地登記謄本一份為
      證，且為上訴人所不爭執，足信為真實。從而，被上訴人訴請以判決分割系爭
      土地，即無不合，自應予准許。
（二）查系爭土地呈長形不規則狀，毗鄰之同段三六二之二六、三六二之二七地號土
      地上分別有被上訴人丁○○及丙○○所有房屋等事實，業據原審至現場勘驗明
      確，並囑託屏東縣潮州地政事務所派員實施測量，製有勘驗筆錄及土地複丈成
      果圖各一份在卷足稽。而兩造均陳稱願意依附圖所示之分割方案進行分割（見
      本院九十一年七月二十五日之準備程序筆錄），亦經本院勘驗現場查證屬實，
      有勘驗筆錄及複丈成果圖在卷可稽。本院審酌上開各情，定分割如附圖所示，
      兩造各取得之土地位置及面積，均判決如主文第二項所示。
（三）依前述分割方法，上訴人甲○○及乙○○所取得之面積，較之其應有部分比例
      之面積，互有增減，就此上訴人乙○○、甲○○既一致陳明按每分地一百萬元
      之價格相互補償，則依上開價格按各人增減面積之比例計算，其等應互為補償
      之金額如主文第三項所示。
（四）綜上所述，原判決之分割方法尚有未洽，上訴意旨指摘原判決不當，求予廢棄
      改判，為有理由，爰由本院將原判決廢棄，改判決如主文如第二、三項所示。
參、據上論結，本件上訴為有理由，依民事訴訟法第四百三十六條之一第三項、第四
    百五十條、第三百八十五條第一項前段、第七十八條、第八十一條，判決如主文
    。
中　　　華　　　民　　　國　　九十一　　年　　　八　　　月　　 十六　　 日
                                    臺灣屏東地方法院民事第二庭
~B審判長法官  孫國禎
~B法      官  沈佳宜
~B法      官　陳淑勤
右為正本係照原本作成。
不得上訴。
~B法院書記官  劉淑蓉
中　　　華　　　民　　　國　　九十一　　年　　　八　　　月　　 十九 　　日
